臺灣花蓮地方法院民事判決
111年度訴字第2號
原      告  BS000-A108123（真實姓名住所詳卷）
兼法定代理  
人          BS000-A108123A（真實姓名住所詳卷）
共      同
訴訟代理人  吳美津律師（法扶律師）
被      告  甲（真實姓名住所詳卷）        
訴訟代理人  吳明益律師
複代理人    闕言霖律師
上列當事人間因妨害性自主案件，經原告提起刑事附帶民事訴訟
，請求侵權行為損害賠償事件，經本院刑事庭裁定移送前來（10
9年度侵附民字第10號），本院於民國111年4月20日言詞辯論終
結，判決如下：
    主      文
被告應給付原告BS000-A108123新臺幣肆拾萬元，及自民國109年
12月12日起至清償日止，按年息百分之五計算之利息。
被告應給付原告BS000-A108123A新臺幣貳拾萬元，及自民國109
年12月12日起至清償日止，按年息百分之五計算之利息。
原告其餘之訴駁回。
本判決第一項於原告BS000-A108123以新臺幣壹拾參萬參仟元為
被告供擔保後，得假執行；但被告如以新臺幣肆拾萬元為原告BS
000-A108123供擔保後，得免為假執行。
本判決第二項於原告BS000-A108123A以新臺幣陸萬陸仟元為被告
供擔保後，得假執行；但被告如以新臺幣貳拾萬元為原告BS000-
A108123A供擔保後，得免為假執行。
原告其餘假執行之聲請駁回。 
　　事實及理由
一、原告主張：原告BS000-A108123A（下稱B）為原告BS000-A10
    8123（下稱A）之母，原告A為民國00年0月生。被告原為花
    蓮縣某國民小學（實際國小名稱詳卷，下稱系爭國小）老師
    ，於105年學年度起，擔任系爭國小4年級至6年級（下稱系
    爭班級）之導師、夜光天使課後輔導之老師、田徑隊老師。
    原告A為被告任職系爭國小之學生。被告自108年2月19日至1
    08年6月間在其執行夜光天使課後輔導（上課時間為下午4時
    30分至7時30分間）時，在系爭國小教室內，被告趁幫原告A
    改作業時，要求原告A靠近被告，被告以右手改作業，左手
    往原告A之方向伸出，摸原告A之胸部，每次持續2至3秒鐘，
    每個月1次，共5次。另被告於108年8月29日上午至108年10
    月間之某日，在系爭國小教室內，被告趁原告A寫暑假作業
    時，以右手教導原告A，左手環過原告A之肩膀，放在原告A
    之胸部上撫摸，時間持續約2至3秒鐘，次數1次。又被告於1
    08年11月某日之數學課，在系爭國小教室內，被告趁改作業
    時，以右手改作業，左手環繞原告A之肩膀，將手放在原告A
    之胸部上，撫摸原告A之胸部，時間持續約2至3秒鐘，次數1
    次。被告上開所為已不法侵害原告A性自主權，原告A年紀幼
    小即遭受上開傷害，致其身心受創，並產生異常心理症狀，
    且係終生無法消失之被害記憶，其所受之精神上痛苦實難以
    彌補回復，爰依民法第184條第1項前段、第195條第1項規定
    ，請求被告賠償其精神慰撫金新臺幣（下同）60萬元。又原
    告B對原告A有保護及教養之權利義務，原告A遭被告上開不
    法侵害，原告B身為母親衡情自受有痛苦，需付出更多心力
    帶領並協助原告A減少創傷，被告係不法侵害原告B身為父母
    關係之身分法益且情節重大，爰依民法第184條第1項前段、
    第195條第3項準用第1項規定，請求被告賠償其精神慰撫金3
    0萬元等語，並聲明：㈠被告應給付原告A60萬元，及自刑事
    附帶民事起訴狀繕本送達被告翌日起至清償日止，按年息5%
    計算之利息。㈡被告應給付原告B30萬元，及自刑事附帶民事
    起訴狀繕本送達被告翌日起至清償日止，按年息5%計算之利
    息。㈢願供擔保，請准宣告假執行。
二、被告則以：被告係利用夜光天使課後輔導課時間，在教室內
　　，一手揉捏原告A之胸部，每次約2至3秒。足認犯案時間僅
    為2至3秒之譜，並非持續碰觸，更無揉捏行為。被告所犯行
    為為性騷擾，而非強制猥褻等語。並聲明：原告之訴駁回
　　；如受不利判決，願供擔保，請准宣告免為假執行。
三、本院之判斷：
　㈠按因故意或過失，不法侵害他人之權利者，負損害賠償責任
    。不法侵害他人之身體、健康、名譽、自由、信用、隱私、
    貞操，或不法侵害其他人格法益而情節重大者，被害人雖非
    財產上之損害，亦得請求賠償相當之金額。前二項規定，於
    不法侵害他人基於父、母、子、女或配偶關係之身分法益而
    情節重大者，準用之。民法第184條第1項前段、第195條第1
    項前段、第3項定有明文。
　㈡原告主張原告B為原告A之母，原告A為98年1月生。被告原為
    系爭國小老師，於105年學年度起，擔任系爭班級之導師、
    夜光天使課後輔導之老師、田徑隊老師。原告A為被告任職
    系爭國小之學生等節，有原告之戶籍資料在卷可參（見卷附
    證件袋內），且為被告所不爭執（見本案刑事卷一第55頁）
    ，應可信為真。
　㈢再者，就原告主張被告有上開對原告A之侵權行為事實即本案
    刑事判決書附表一編號7、8、9之犯罪事實部分，即被告於1
    08年間有在系爭國小教室內摸原告A胸部部分，又被告本件
    係辯稱：對於起訴書附表編號4第1點之時間、地點沒有意見
    ，我是用手肘觸碰原告A胸部時間約2至3秒，因為原告A3月
    至6月有一段時間沒有上夜間輔導，所以這個期間次數約5次
    ，不是每個月2次，被害人沒有反抗。對於起訴書附表編號4
    第2點之時間、地點沒有意見，我應該是用手肘碰原告A的胸
    部，時間約2至3秒，被害人沒有反抗。對於起訴書附表編號
    4第3點之時間、地點沒有意見，我是用手肘碰原告A胸部，
    時間約1至2秒，被害人沒有反抗。被告所犯為性騷擾，並非
    強制猥褻等語（見刑事卷一第52頁、本院卷第93頁）。然被
    告既已陳稱有觸摸原告A胸部，且核其所述並未經原告A同意
    ，故被告此部所為係已故意不法侵害原告A之性自主權，至
    於被告所辯稱之罪名，此僅為刑事法院審理時認定罪責所須
    判斷者，並無礙本件被告已構成民事侵權行為之事實。
　㈣是以，被告身為原告A之國小老師，竟於任教期間在國小教室
    內摸原告A之胸部，嚴重破壞家長學生對老師之信任，且原
    告A當時年僅10多歲，被告此一行為實造成身為學生之原告A
    身心創傷，此經核已屬故意不法侵害原告A之性自主權之侵
    權行為，故原告A依民法第184條第1項前段、第195條第1項
    前段規定，請求被告賠償損害，自屬有據。又原告B為原告A
    之母，被告對原告A有上開不法侵害其性自主權之行為，應
    亦已屬不法侵害原告B基於因母親身分對原告A之身分法益而
    情節重大，故原告B依民法第184條第1項前段、第195條第3
    項準用第1項前段規定，請求被告賠償損害，亦為有理由。
　㈤再按慰藉金之賠償須以人格權遭遇侵害，使精神上受有痛苦
    為必要，其核給之標準固與財產上損害之計算不同，然非不
    可斟酌雙方身分、資力與加害程度，及其他各種情形核定相
    當之數額（最高法院51年台上字第223號判例意旨參照）。
    本院審酌原告A自陳：現為國中1年級等語（見本院卷第67頁
    ）；原告B自陳：教育程度為專科畢業，職業為護理師，月
    收入約4.2萬元等語（見本院卷第67頁）。被告則稱：學歷
    為碩士畢業，目前在代書事務所工作，月收入約3萬多元等
    語（見本院卷第93頁），及提出109年度綜合所得稅各類所
    得資料清單及全國財產稅總歸戶財產查詢清單、學歷證明
　　、獎狀及獎懲令（見卷附證件袋內）。並衡以兩造之稅務電
    子閘門財產所得調件明細表（見卷附證件袋內）所示渠等財
    產狀況，暨被告上開侵權行為，暨對原告所造成之傷害及精
    神上痛苦等一切情事，認原告A請求其受非財產上之損害賠
    償金額60萬元、原告B請求其受非財產上之損害賠償金額30
    萬元等金額均過高，應酌減為原告A得請求其受非財產上之
    損害賠償金額為40萬元、原告B得請求其受非財產上之損害
    賠償金額為20萬元。
四、綜上所述，原告依侵權行為法律關係，請求：㈠被告應給付
    原告A40萬元，及自刑事附帶民事起訴狀繕本送達被告翌日
    即109年12月12日（見附民卷第37頁所附送達證書）起至清
    償日止，按年息5%計算之利息。㈡被告應給付原告B20萬元
　　，及自刑事附帶民事起訴狀繕本送達被告翌日即109年12月1
    2日（見附民卷第37頁所附送達證書）起至清償日止，按年
    息5%計算之利息等，為有理由，應予准許。逾此範圍之請求
　　，則非有據，應予駁回。
五、兩造陳明願供擔保，聲請宣告假執行及免為假執行，經核原
    告勝訴部分，合於法律規定，爰分別酌定相當之擔保金額宣
    告之；原告其餘假執行之聲請，因訴之駁回而失所依據，不
    予准許。 
六、本件係經本院刑事庭以109年度侵附民字第10號裁定移送前
    來，依刑事訴訟法第504條第2項規定，免納裁判費，又兩造
    均無就本件支出其他訴訟費用，爰不為訴訟費用負擔之諭知
    ，附此敘明。
中　　華　　民　　國　　111 　年　　4 　　月　　29　　日
                  民事第二庭    法  官  鍾志雄  
以上正本係照原本作成。
如不服本判決，應於送達後20日內，向本院提出上訴狀並表明上
訴理由(均須按他造當事人之人數附繕本並繳納上訴裁判費)。如
委任律師提起上訴者，亦應一併繳納上訴審裁判費。
中　　華　　民　　國　　111 　年　　4 　　月　　29　　日
                                書記官  胡釋云